臺灣桃園地方法院民事簡易判決
111年度壢簡字第892號
原      告  陳玉梅  
            徐婉秦  
共      同
訴訟代理人  許語婕律師
被      告  劉  琴  
上列當事人間請求給付會款事件，本院於民國111年10月11日言
詞辯論終結，判決如下：
    主    文
 被告應給付原告陳玉梅新臺幣29萬5000元，及自民國111年4月2
 0日起至清償日止按年息百分之5計算之利息。
 被告應給付原告徐婉秦新臺幣11萬5000元，及自民國111年4月2
 0日起至清償日止按年息百分之5計算之利息。
 訴訟費用新臺幣4520元由被告負擔。
 本判決得假執行。
    事實及理由
壹、程序部分
    按簡易訴訟之訴狀送達後，原告不得將原訴變更或追加他訴
    ，但擴張或減縮應受判決事項之聲明者，不在此限，民事訴
    訟法第436條第2項適用第255條第1項但書第3款固有明文。
    經查，原告陳玉梅、徐婉秦（以下合稱原告，如單指其中一
    人，則逕稱姓名)起訴請求：「㈠被告應給付原告陳玉梅新臺
    幣（下同）34萬元，及自起訴狀繕本送達翌日起至清償日止
    按年息百分之5計算之利息。㈡被告應給付原告徐婉秦14萬50
    00元，及自起訴狀繕本送達翌日起至清償日止按年息百分之
    5計算之利息。」（見本院卷第4頁），嗣於民國111年10月1
    1日言詞辯論期日具狀，變更前開訴之聲明為：「㈠被告應給
    付原告陳玉梅29萬5000元，及自起訴狀繕本送達翌日起至清
    償日止按年息百分之5計算之利息。㈡被告應給付原告徐婉秦
    11萬5000元，及自起訴狀繕本送達翌日起至清償日止按年息
    百分之5計算之利息」（見本院卷第30頁、第32頁），核為
    減縮應受判決事項之聲明，揆諸上開規定，應予准許。
貳、實體部分
一、原告主張：
　㈠被告劉琴於105年間邀同原告參加以被告為會首之互助會，會
    期自105年1月15日起至107年11月15日止，共35會，每月15
    日開標，每期會款5000元（下稱A合會）。陳玉梅就A合會有
    4會，僅分別於105年9月15日、106年3月15日、107年7月15
    日依序得標取得會款15萬7000元、16萬元、16萬8000元，尚
    有1活會；徐婉秦則佔3會，於105年4月15日、105年11月15
    日依序得標取得會款15萬4500元、15萬8000元，尚有1活會
    。
　㈡被告復於106年間再邀集陳玉梅參加另一以被告自任會首之互
    助會，會期自106年10月15日起至108年5月15日止，共20會
    ，每月15日開標，每期會款5000元（下稱B合會）。陳玉梅
    就B合會佔4會，均無得標，故前開4會均為活會。
　㈢詎料，於107年7月15日原告繳交A合會第31期、陳玉梅繳交B
    合會第10期會款後，被告便無故停標，未再支付會款予未得
    標之會員。就A合會部分，被告應給付原告之會款為陳玉梅9
    萬5000元【計算式：5000×31（得標會員人數）÷4（未得標
    會員人數）×4（活會期數）×1（會份）－60000（3死會應給
    付死會款3×5000×4）＝95000】、徐婉秦11萬5000元【計算式
    ：5000×31（得標會員人數）÷4（未得標會員人數）×4（活
    會期數）×1（會份）－40000（2死會應給付死會款2×5000×4
    ）＝115000】；就B合會部分，被告應給付陳玉梅20萬元會款
    【計算式：5000×10（得標會員人數）÷10（未得標會員人數
    ）×10（活會期數）×4（會份）＝200000】。是以，被告應給
    付陳玉梅會款共29萬5000元、徐婉秦11萬5000元，爰依民法
    第709條之1第1項前段、第709條之7第2項、第709條之9第1
    至3項之規定，提起本訴。
　㈣並聲明：㈠被告應給付原告陳玉梅新臺幣34萬元，及自起訴狀
    繕本送達翌日起至清償日止按年息百分之5計算之利息。㈡被
    告應給付原告徐婉秦新臺幣14萬5000元，及自起訴狀繕本送
    達翌日起至清償日止按年息百分之5計算之利息。
二、被告則以：伊因家庭因素影響經濟狀況而停標A、B合會，現
    無能力償還積欠原告之會款，且原告計算之金額有誤等語置
    辯。並聲明：原告之訴駁回。
三、兩造不爭執事項
  ㈠原告於105年1月間參加被告所發起並擔任會首之互助會，共3
    5會，每會會款5000元，會期自105年1月15日至107年11月15
    日止，採內標制，於每月15日開標，底標500元（即A合會）
    。陳玉梅就此會佔4會，得標3次，尚有1活會；徐婉秦佔3會
    ，得標2次，亦餘1活會。
  ㈡陳玉梅另於106年10月間參加另一被告自任會首之互助會，共
    20會，每會會款5000元，會期自106年10月15日至108年5月1
    5日止，採內標制，於每月15日開標，底標500元（即B合會
    ）。陳玉梅就此會佔4會，均未得標，尚有4活會。
  ㈢被告於107年7月15日後將A、B合會停標，且未再給付會款予
    原告。
四、本院得心證之理由
  ㈠按因會首破產、逃匿或有其他事由致合會不能繼續進行時，
    會首及已得標會員應給付之各期會款，應於每屆標會期日平
    均交付於未得標之會員。但另有約定者，依其約定。會首就
    已得標會員依前項規定應給付之各期會款，負連帶責任。會
    首或已得標會員依第1項規定應平均交付於未得標會員之會
    款遲延給付，其遲付之數額已達兩期之總額時，該未得標會
    員得請求其給付全部會款。民法第709條之9第1項至第3項分
    別定有明文。經查，原告主張之上開事實，業據提出A、B合
    會會單及標會紀錄表為證（見本院卷第8頁至第10頁），且
    為被告所不爭執（見本院卷第32頁反面），堪信原告主張為
    真實。從而，A合會已得標會員共31人，尚餘活會會員共1人
    ，原告依民法合會之法律關係請求被告分別給付陳玉梅1會
    份之會款9萬5000元【計算式：(5000×31)（第1至35期會款
    ）÷4（未得標會員人數）×4（活會期數）×1（會份）－（500
    0×3×4）（陳玉梅3死會應繳會費）＝95000】、徐婉秦1會份
    會款11萬5000元【計算式：(5000×31)÷4（未得標會員人數
    ）（第1至35期會款）×4（活會期數）×1（會份）－（5000×2
    ×4）（徐婉秦2死會應繳會費）＝115000】；B合會已得標會
    員共10人，尚餘活會會員共10人，陳玉梅依民法合會之法律
    關係請求被告給付4會份之會款20萬元【計算式：(5000×10)
    （第1至10期會款）÷10（未得標會員人數）×10（活會期數
    ）×4（會份）＝200000】，被告尚積欠陳玉梅會款29萬5000
    元【計算式:95000＋200000＝295000】、徐婉秦匯款11萬5000
    元，均未清償，是原告請求被告返還陳玉梅29萬5000元、徐
    婉秦11萬5000元之會款，自屬有據。
  ㈡被告雖抗辯原告請求會款金額計算有誤，然原告所列計算式
    ，係依前開民法之規定，以互助會會員總人數、每期會款、
    尚餘之活會期數與活會會員人數，再扣除原告死會部分應繳
    交之剩餘A、B合會期數會費等，綜合計算被告未清償之金額
    ，另參A、B合會會單，渠等未就會款金額另約定其他方式計
    算之，則原告計算被告積欠之會款，方式合於法律規定，且
    金額亦與本院驗算結果一致。而被告空言原告之計算有誤，
    卻未具體指出錯誤之處，是被告前開所辯，並無理由，難為
    憑採。
  ㈢按給付有確定期限者，債務人自期限屆滿時起，負遲延責任
    。遲延之債務，以支付金錢為標的者，債權人得請求依法定
    利率計算之遲延利息。應付利息之債務，其利率未經約定，
    亦無法律可據者，週年利率為百分之五。民法第229條第1項
    、第233條第1項前段、第203條定有明文。查被告自認會首
    之A、B合會既於107年7月15日起因故無法繼續進行（見本院
    眷第32頁反面），揆諸首揭規定，被告及已得標會員應於接
    下來之每屆標會會期日將各期應給付之會款平均交付予未得
    標之會員，若給付遲延時，未得標之會員得請求其給付全部
    之會款，而被告身為會首，其與其他已得標之會員並無證據
    顯示渠等迄今有將本應給付之剩餘會款平均交付含原告等在
    內之未得標會員，又A、B合會未能繼續後之第2次應交付剩
    餘會款到期日為107年8月15日後之3日內即107年8月17日前
    ，被告並未將剩餘平均會款交付原告，故自107年8月18日起
    被告就上開給付會款債務即負全部遲延給付之責，原告除得
    依民法第709條之9第3項規定，請求被告給付全部會款外，
    亦得依上開規定請求自107年8月18日起算之法定遲延利息即
    按年息百分之5計算之利息，又原告本件僅請求自起訴傳繕
    本送達被告之翌日即111年4月20日（見本院卷第14頁）起算
    之遲延利息，自屬有據。
五、綜上所述，原告依民法第709條之1第1項前段、第709條之7
    第2項、第709條之9第1至3項之規定，請求被告給付如主文
    第1、2項所示，為有理由，應予准許。
六、本件原告勝訴部分，係就民事訴訟法第427條適用簡易訴訟
    程序所為被告敗訴之判決，依同法第389條第1項第3款之規
    定，應依職權宣告假執行。
七、訴訟費用負擔之依據：民事訴訟法第78條。並依職權確定訴
    訟費用額如主文第3項所示。另原告起訴時訴訟標的金額原
    合計為48萬5000元，故繳納裁判費5290元。嗣因原告減縮請
    求為41萬1000元，是確定訴訟費用額為原告繳納之裁判費45
    20元。至原告減縮部分之訴訟費用770元，因係原告減縮訴
    之聲明而生，自應由其自行負擔。
中　　華　　民　　國　　111 　年　　11　　月　　 8　　日
                  中壢簡易庭  法  官  林莆晉
以上為正本係照原本作成。
如不服本判決，應於送達後20日內，向本院提出上訴狀並表明上
訴理由，如於本判決宣示後送達前提起上訴者，應於判決送達後
20日內補提上訴理由書（須附繕本）。
如委任律師提起上訴者，應一併繳納上訴審裁判費。
中　　華　　民　　國　　111 　年　　11　　月　　 8　　日
　　　　　　　　　　　　　    書記官  陳香菱